臺灣高等法院臺中分院刑事判決
110年度交上易字第375號
上  訴  人  
即  被  告  林鉄城




選任辯護人  周仲鼎律師
            繆昕翰律師
上列上訴人即被告因過失傷害案件，不服臺灣臺中地方法院109
年度交易字第2125號中華民國110年2月22日第一審判決（聲請簡
易判決處刑案號：臺灣臺中地方檢察署109年度偵字第24168號）
，提起上訴，本院判決如下：
    主  文
上訴駁回。
    理  由
一、本案經本院審理結果，認原審判決就上訴人即被告甲○○（下
    稱被告）因本件車禍事故犯刑法第284條前段之過失傷害罪
    ，被告於肇事後，在未被有偵查犯罪職權之機關或公務員知
    悉其肇事前，即向據報前往現場處理之臺中市政府警察局霧
    峰分局霧峰交通分隊員警鄧景鴻承認其為肇事人，自首而接
    受裁判，有臺中市政府警察局道路交通事故肇事人自首情形
    紀錄表附卷可憑，依刑法第62條前段之規定減輕其刑，爰判
    處被告拘役45日，並諭知易科罰金之折算標準，認事用法及
    量刑均無不當，應予維持，並引用原審判決書記載之犯罪事
    實、證據及理由（如附件）。
二、本件原審審理結果，已說明依憑被告之供述、證人即告訴人
    丙○○（下稱告訴人）之證述、員警職務報告、亞洲大學附屬
    醫院診斷證明書、臺中市政府警察局道路交通事故初步分析
    研判表、道路交通事故現場圖、道路交通事故調查報告表㈠
    、㈡、臺中市○○○○○○○○○○○○○○○○路○○○○○○○號查詢汽（機）車
    車籍資料、證號查詢汽（機）車駕駛人資料、臺中市政府警
    察局交通警察大隊霧峰分隊110報案紀錄單、車損、現場及
    路口監視器錄影翻拍照片、原審法院勘驗筆錄等證據資料，
    參互研斷，本於調查所得心證，分別定其取捨，而認定被告
    及告訴人就本件車禍均俱有過失，告訴人所受傷害與被告之
    過失具有相當因果關係之論據，並就被告所辯如何不可採，
    俱憑卷內資料逐一說明、指駁，所為論斷，核無違背客觀存
    在之經驗法則與論理法則，自屬原審採證、認事之適法職權
    行使。
三、被告上訴意旨略以：本案由原審勘驗紀錄可知，被告於案發
    當日19時06分39秒許可見對向車道有來車（對向地面上有車
    燈照明之痕跡可知），故而被告此時打方向燈並減速慢行，
    欲待對向車輛行駛通過後，並於19時06分41秒許，對向來車
    通過後，被告確認前方並無來車後，方緩慢轉彎往山脚巷方
    向行進。被告轉彎過程時19時06分41秒至19時06分44秒間，
    對向車道均未有燈光之痕跡，可見被告確有注意對向並無來
    車後，被告方進行轉彎之動作，而於被告轉彎行進中，均可
    見明顯之燈光照明，被告確實有注意對向並無來車，對向車
    輛應均能夠及時反應已進入彎道中之被告車輛，可認告訴人
    應未注意車前狀況。而直至19時06分45秒許事故發生前，被
    告之車輛前半部分已駛入巷内，對向車道之地面均未有燈光
    出現，顯然被告於本案並無未禮讓車輛之情事。且本案被告
    為保安全，轉彎全程均以緩慢之速度行進，車燈持續照明並
    有打左轉之方向燈，整個轉彎過程歷時5秒，若告訴人有注
    意車前狀況，被告應已給予對向來車足夠之反應時間，顯然
    被告於本案已盡其注意義務，被告於本案應無過失等語。
四、本院查：本件車禍事故被告及告訴人雙方車輛發生碰撞的地
    點，位於臺中市霧峰區中正路與山脚巷之「交岔路口」乙情
    ，有卷附道路交通事故現場圖、現場及路口監視器錄影翻拍
    照片等在卷可查，且依原審判決書之【附件】第5頁第8點勘
    驗內容所載：「19：06：45，被告車輛持續偏轉朝巷道方向
    轉入，欲駛入該巷道，於同一秒，告訴人騎乘之機車自畫面
    右側出現（有開啟車頭燈），被告車輛車身轉正，然尚未完
    全駛入巷道，又於同一秒，被告車輛僅車頭駛入巷道，車身
    尚未駛入巷道，告訴人騎乘之機車即與被告車輛右側車身發
    生碰撞【如下3圖】。」，可見被告尚未完全駕車進入山脚
    巷，其轉彎尚未完成。蓋依道路交通安全規則第102條第1項
    第7款規定，汽車行駛至交岔路口，轉彎車應讓直行車先行
    ，可見轉彎車之轉彎應以對直行車不產生影響為原則，而所
    謂對直行車不產生影響，衡情應待該轉彎車輛亦成為其所轉
    入道路上之直行車，始可認其轉彎已完成且對轉彎前之直行
    車無影響，因而所謂轉彎車之認定，理應包含自該車輛轉彎
    時起，至該車輛加速駛至加入其所轉入道路上之直行車行列
    為止，從而在該車輛尚未成為其所轉入道路上正常行駛之直
    行車前，均應視其為轉彎車始屬合理，而非謂轉彎車已開始
    轉彎或一經轉正即認其已轉彎完畢。因而，駕駛人在準備轉
    彎時，本即應就其開始轉彎至加入直行車行列前之整體行為
    ，一併考量是否會對直行車產生影響，並應確認其開始轉彎
    至加入直行車行列前，其整體轉彎行為對於直行車確無影響
    ，始得起步開始轉彎。本件車禍發生於中正路與山脚巷之交
    岔路口，已如前述，兩車發生交通事故時，被告車輛尚在轉
    彎中，並非直行車，且對對向之告訴人之直行車（即由南往
    北方向行駛之車輛）產生影響；再參以臺中市車輛行車事故
    鑑定覆議委員會就本件肇事責任之鑑定意見，亦以被告車尚
    未完成左轉彎動態時與對向直行之告訴人車發生碰撞為由，
    認：「甲○○駕駛自用小客車，行至設有行車管制號誌交岔路
    口，左轉彎未注意對向直行車之動態，與丙○○駕駛普通重型
    機車，行至設有行車管制號誌交岔路口，未注意車前狀況適
    採安全措施，同為肇事原因。」，此有臺中市交通事件裁決
    處110年11月19日中市交裁管字第1100077183號函檢附覆議
    字第0000000案臺中市車輛行車事故鑑定覆議委員會覆議意
    見書在卷可考（見本院卷第105至108頁），與本院前開認定
    相同；至臺中市車輛行車事故鑑定委員會雖以中市車鑑0000
    000案鑑定意見書謂：「一、丙○○駕駛普通重型機車，行至
    設有行車管制號誌交岔路口，未注意車前狀況適採安全措施
    ，撞及路口內對向已左轉彎之車輛，為肇事原因。二、甲○○
    駕駛自用小客車，無肇事因素。」（見本院卷第89至90頁）
    ，然此鑑定意見係以被告車輛已完成左轉彎為立論基礎，核
    與上開本院認定及臺中市車輛行車事故鑑定覆議委員會之覆
    議意見不符，自無可採；至於辯護人主張：本件臺中市車輛
    行車事故委員會之鑑定意見與臺中市交通事件裁決處之覆議
    意見相差甚鉅，就本件肇事責任究須歸責於何人仍有待釐清
    ，有再進行交通事故鑑定必要，聲請向逢甲大學車輛行車事
    故鑑定研究中心，或中央警察大學偵查與鑑識科學研究中心
    ，或成功大學車輛行車事故鑑定研究中心再為鑑定，以釐清
    被告是否有過失云云，惟因本案事證已臻明確，核無再送其
    他機關鑑定之必要，併予敘明。是原審認被告罪證明確，因
    而適用刑法第284條前段、第62條前段、第41條第1項前段，
    刑法施行法第1條之1第1項規定，並以行為人責任為基礎，
    審酌被告駕駛自用小貨車，轉彎時疏未注意車前狀況，且未
    注意轉彎車應讓直行車先行，貿然在交岔路口左轉彎，占用
    對向來車道空間，妨害對向來車之路權，適告訴人亦疏未注
    意車前狀況，因而肇致本案交通事故，並使告訴人受有左側
    髕骨閉鎖性骨折、左側脛骨平台骨折、顏面二處撕裂傷共約
    4公分、左腕及雙膝多處擦挫傷、左肘及背部挫傷等傷害，
    告訴人所受傷害非輕；嗣後雙方雖屢經調解，迄仍未能調解
    成立，以取得告訴人諒解或彌補告訴人所受之損害；並審酌
    被告於偵查中雖坦承犯行，惟於檢察官聲請簡易判決處刑後
    ，則具狀改稱其並無過失，兼衡其自陳為小學畢業學歷之教
    育程度、務農，每月收入不固定，以販賣當季蔬果為主，平
    均月收入約新臺幣（下同）2萬多元，家中尚有母親、配偶
    及1名未成年之孫女，家庭經濟狀況勉持之生活狀況等一切
    情狀，量處拘役45日，並諭知如易科罰金以1千元折算1日之
    折算標準。經核原判決認事用法，核無不合，量刑亦屬允當
    。被告上訴意旨猶執陳詞否認犯罪，指摘原判決不當，為無
    理由，應予駁回。
五、被告經合法傳喚，無正當理由不到庭，爰依刑事訴訟法第37
    1條規定，不待其陳述逕行一造辯論判決，併此敘明。
據上論斷，應依刑事訴訟法第368條、第371條、第373條，判決
如主文。
本案經檢察官李毓珮聲請簡易判決處刑，檢察官乙○○到庭執行職
務。
中　　華　　民　　國　　111 　年　　1 　　月　　27　　日
            刑事第二庭   審判長法　官　何  志  通
                               法　官  石  馨  文
                               法　官  許  月  馨
以上正本證明與原本無異。
不得上訴。 
                               書記官  李  妍  嬅 

中　　華　　民　　國　　111 　年　　1 　　月　　27　　日
附件：臺灣臺中地方法院109年度交易字第2125號刑事判決